最  高  行  政  法  院  判  決
109年度年上字第63號
上  訴  人  吳清水                                      

訴訟代理人  蕭元亮  律師
被 上訴 人  銓敘部                                  
代  表  人  周志宏              
訴訟代理人  賴威志              
            曾瓊敏              
上列當事人間公務人員退休資遣撫卹法事件，上訴人對於中華民
國109年3月12日臺北高等行政法院108年度年訴字第796號判決，
提起上訴，本院判決如下：
　　主  文
上訴駁回。
上訴審訴訟費用由上訴人負擔。
　　理  由
一、被上訴人之代表人已於民國109年9月1日變更為周志宏，並
    具狀聲明承受訴訟，經核並無不合，應予准許。
二、事實概要
　　上訴人原係立法院法制局研究員，前經被上訴人以104年4月
    9日部退一字第1043960212號函（下稱前處分）審定自104年
    4月16日起退休生效，退休年資28年3個月，退休等級簡任第
    12職等，年功俸4級800俸點以支領月退休金。嗣被上訴人依
    107年7月1日施行之公務人員退休資遣撫卹法（下稱退撫新
    法）規定，按107年度待遇標準，以前所審定之退休年資及
    等級，就退撫新法所定自107年7月1日起各實施期間上訴人
    每月退休所得，以107年5月28日部退二字第1074398226號函
    及所附退休（職）所得重新計算附表（下稱原處分）重新計
    算。上訴人不服，循序提起行政訴訟，訴請㈠撤銷復審決定
    及原處分；㈡被上訴人應依第1年75%所得替代率，其後各年
    ，則逐次以每年1.5%降低所得替代率，至118年1月1日以後
    之所得替代率60%，並以此為基準計算年改後之上訴人月退
    俸；㈢被上訴人並應核定予上訴人自退休生效時之月補償金
    新臺幣（下同）3,416元或一次補償金31萬8,450元。經臺北
    高等行政法院（下稱原審）108年度年訴字第796號判決（下
    稱原判決）駁回，上訴人遂提起本件上訴。　　
三、上訴人起訴主張、被上訴人在原審之聲明及答辯，均引用原
    判決所載。
四、原審斟酌全辯論意旨及調查證據之結果，以：
　㈠按退撫新法於106年8月9日經總統明令公布，其第95條第1項
    規定，除第7條第4項及第49條自公布日施行外，其餘條文自
    107年7月1日施行，就我國公務人員退休之所得替代率、優
    惠存款等制度，有重大變革。其中，第34條規定：兼具退撫
    新制（84年7月1日）實施前、後年資「已符合原公務人員退
    休法第30條第2項及第3項規定者」，始給予1年過渡期間適
    用原規定核發補償金；而第37條則明文：退撫新法施行前退
    休者，年度退休所得計算基準為經「審定之退休年資對照退
    撫新法附表3所定所得替代率」，並設有上、下限等規範；
    該等規定無涉於法律不溯及既往原則，於信賴保護原則、比
    例原則亦無違背，亦經司法院釋字第782號解釋所揭示。被
    上訴人依此為行政，即無違上開原則之可能。
　㈡上訴人擔任公職前曾任軍職，軍職年資10年已支領退伍金在
    案，非得併計為退休年資，是退撫新制實施前之公職年資為
    8年5個月，新制實施後之公職年資為19年10個月，合計退休
    年資為28年3個月；又其退撫新制前公職年資8年5個月，併
    計舊制已支領退伍金軍職年資10年，退撫新制實施前年資已
    超過15年，無法依原公務人員退休法第30條第2項規定再核
    給退撫新舊制交接補償金等節，則經前處分備註欄載明綦詳
    。上訴人就前處分審定其退休年資未併入軍職年資，以及以
    退撫新制實施前年資（含軍職年資）已達15年，因此未核給
    補償金，均未提起行政爭訟，亦為兩造所不爭執，是前處分
    關於此部分認定，被上訴人引為原處分之事實基礎，依退撫
    新法第34條、第37條規定，未核給補償金，並以所審定之退
    休年資為所得替代率之認定，而重新計算退休所得，自係於
    法無違。上訴人對於退休年資以及是否給予補償金之年資如
    有所爭執，應於前處分法定救濟期間為行政爭訟，然任令前
    處分救濟期間經過，於原處分依退撫新法循前處分審定之事
    實而重新計算退休所得之際，始爭執前處分關於退休年資及
    是否給予補償金年資之認定，與行政處分之構成要件效力有
    違，要無足採。
　㈢原處分認事用法均無違誤，復審決定遞予維持，亦無不合。
    上訴人訴請撤銷，並求判命被上訴人以悖於前處分所審定之
    退休年資，以及是否核發補償金年資之認定，以為退撫新法
    退休所得之重新計算，為無理由，應予駁回等語，駁回上訴
    人於原審之訴。
五、上訴意旨略以：本次年金改革係因臺灣人口結構老化、少子
    化等非退撫制度形成當時所得預料之重大情事變更，而調整
    退除給與及退撫給與。故在年改之前並無所得替代率等名詞
    ，而新制年改對於所得替代率之定義係以任職公務員未經年
    資結算為計算基準，準此，就退休補償金亦應依共同一致之
    標準處理。被上訴人就「年資補償金」未一併檢討，致使原
    處分關於退休金計算與年資補償金計算之任職年資發生矛盾
    ，原判決一方面認定計算上訴人之年資不包含軍職年資，另
    一方面於認定上訴人應否領取退休補償金時，併計上訴人之
    軍職年資，致上訴人兩頭落空，有判決理由矛盾之違法。被
    上訴人事後既得依新制定之退撫新法重為處分，自屬對上訴
    人退休事件重新處分，上訴人當然得就退休補償金之認定錯
    誤予以爭執。否則只准州官放火，不准百姓點燈，有違平等
    原則。原處分在無法律依據下，逕將上訴人軍職年資排除，
    違反法律保留原則，原審未說明不採之理由，有判決不備理
    由之違法等語。　　　　
六、本院按：
　㈠退撫新法第4條第1款規定：「本法用詞定義如下：一、退撫
    新制：指中華民國84年7月1日起實施之公務人員退休撫卹制
    度；該制度係由政府與公務人員共同提撥費用建立公務人員
    退休撫卹基金（以下簡稱退撫基金）之『共同儲金制』。」
　　第36條規定：「（第1項）退休公務人員支領月退休金者，
    其公保一次養老給付之優惠存款利率（以下簡稱優存利率）
    ，依下列規定辦理：一、自中華民國107年7月1日至109年12
    月31日止，年息9%。二、自中華民國110年1月1日起，年息
    為零。（第2項）前項人員除支領減額月退休金者外，其公
    保一次養老給付之優存利息，依前項規定計算後，致每月退
    休所得低於第37條及附表3所定最末年替代率上限金額時，
    按該金額中，屬於公保一次養老給付優存利息部分，照年息
    18%計算其公保一次養老給付可辦理優惠儲存之金額。但依
    本法公布施行前規定計算之每月退休所得（以下簡稱原金額
    ）原即低於第37條及附表3所定最末年替代率上限金額者，
    依原儲存之金額及年息18%辦理優惠存款。……」第37條規定
    ：「（第1項）本法公布施行前退休生效者之每月退休所得
    ，於本法公布施行後，不得超過依替代率上限計算之金額。
    （第2項）前項替代率應依退休人員審定之退休年資，照附
    表3所定替代率計算，任職滿15年者，替代率為45％，其後每
    增加1年，替代率增給1.5％，最高增至35年，為75％。未滿1
    年之畸零年資，按比率計算；未滿1個月者，以1個月計。（
    第3項）前項替代率之上限，依退休人員審定之退休年資，
    照附表三所列各年度替代率認定。……（第5項）本法公布施
    行前退休生效者，應按本法公布施行時之待遇標準，依前4
    項規定重新計算每月退休所得；經審定後，不再隨在職同等
    級人員本（年功）俸之調整重新計算。」第39條規定：「（
    第1項）退休人員每月退休所得，依第36條規定調降優存利
    息後，仍超出附表3所定各年度替代率上限者，應依下列順
    序，扣減每月退休所得，至不超過其替代率上限所得金額止
    ：一、每月所領公保一次養老給付或一次退休金優存利息。
    二、退撫新制實施前年資所計得之月退休金（含月補償金）
    。三、退撫新制實施後年資所計得之月退休金。（第2項）
    退休人員每月所領退休所得，依第37條或前條規定計算後，
    有低於最低保障金額者，支給最低保障金額。但原金額原即
    低於最低保障金額者，依原金額支給。……」
　㈡按行政處分除自始無效外，在未經撤銷、廢止或未因其他事
    由而失其效力前，其效力繼續存在。又有效之先前行政處分
    成為後行政處分之構成要件事實之一部分時，則該先前之行
    政處分因其存續力而產生構成要件效力。再者，當事人如以
    後行政處分為訴訟客體，而非以有效之先前行政處分為訴訟
    客體，提起行政訴訟時，則該先前行政處分之實質合法性，
    並非該受訴行政法院審理之範圍。經查，上訴人於104年4月
    16日退休生效時，經被上訴人審定上訴人擔任公職前曾任軍
    職，軍職年資10年已支領退伍金在案，非得併計為退休年資
    ，是退撫新制實施前之公職年資為8年5個月，新制實施後之
    公職年資為19年10個月，合計退休年資為28年3個月；又其
    退撫新制前公職年資8年5個月，併計舊制已支領退伍金軍職
    年資10年，退撫新制實施前年資已超過15年，無法依原公務
    人員退休法第30條第2項規定再核給退撫新舊制交接補償金
    等情，為原審依法所認定，核與卷內證據資料相符。則被上
    訴人以上訴人已確定之前處分審定年資28年3個月為基礎，
    依退撫新法重新核算退休所得，並未變更其退休年資，於法
    即無不合。上訴意旨主張被上訴人事後既得依新制定之退撫
    新法重為處分，自屬對上訴人退休事件重新處分，被上訴人
    就「年資補償金」未一併檢討，致使原處分關於退休金計算
    與年資補償金計算之任職年資發生矛盾。原判決一方面認定
    計算上訴人之年資不包含軍職年資，另一方面於認定上訴人
    應否領取退休補償金時，併計上訴人之軍職年資，有判決理
    由矛盾之違法。原處分在無法律依據下，逕將上訴人軍職年
    資排除，違反法律保留原則，原審未說明不採之理由，有判
    決不備理由之違法等語，無非係以其一己主觀之見解，對於
    原判決已詳予論斷之事項再予爭執，並無可採。
  ㈢綜上所述，原判決駁回上訴人於原審之訴，並無違誤，上   
   訴論旨仍執前詞，指摘原判決違背法令，求予廢棄，為無   
   理由，應予駁回。
七、據上論結，本件上訴為無理由。依行政訴訟法第255條第1項
    、第98條第1項前段，判決如主文。
中　　華　　民　　國　　111　 年　  3　   月　 　3  　日
                    最高行政法院第四庭
                        審判長法  官  胡　方　新　
                              法  官　陳　國　成
                              法  官　蕭　惠　芳
                              法  官　曹　瑞　卿
                              法  官　林　惠　瑜

以  上  正  本  證  明  與  原  本  無  異
中　　華　　民　　國　　111 　年　　3 　　月　　3　 　日
　　　　　　　　　　　　　　　書記官　林　郁　芳